最高法院刑事判決　　　　　　　九十四年度台上字第一一四號
　　上　訴　人　甲○○
　　　　　　　　　　　　0巷3.
　　選任辯護人　徐湘生律師
　　上　訴　人　乙○○
　　　　　　　　　　　　之37.
上列上訴人等因偽造文書案件，不服台灣高等法院台中分院中華
民國九十一年一月二十八日第二審判決（八十九年度上訴字第一
００七號，起訴案號：台灣台中地方法院檢察署八十五年度偵字
第二一二五四號、八十六年度偵字第五一三號），提起上訴，本
院判決如下：
    主  文
上訴駁回。
    理  由
一、甲○○部分
按刑事訴訟法第三百七十七條規定，上訴於第三審法院，非以判
決違背法令為理由，不得為之。是提起第三審上訴，應以原判決
違背法令為理由，係屬法定要件。如果上訴理由狀並未依據卷內
訴訟資料，具體指摘原判決不適用何種法則或如何適用不當，或
所指摘原判決違法情事，顯與法律規定得為第三審上訴理由之違
法情形，不相適合時，均應認其上訴為違背法律上之程式，予以
駁回。本件原判決撤銷第一審關於論處上訴人甲○○罪刑部分之
判決，改判仍論上訴人甲○○以共同連續行使偽造公文書，足以
生損害於公眾，累犯罪，處有期徒刑貳年陸月。係依憑上訴人甲
○○除否認有竊車之犯行外，餘均坦承如原判決事實所認定之犯
行；參酌共同被告乙○○供以：伊將共犯彭中興所交付之經變造
車體後所重新領牌之贓車，賣給揚鎮汽車商行負責人李錦旺；共
犯莊永和（經台灣彰化地方法院判處有期徒刑肆年陸月，原審另
案審理中）供認：日產二千九百六十ＣＣ旅行式自小客車及富豪
九六０型自小客車係伊叫上訴人甲○○竊取後交給伊，另賓士三
二０型自小客車係合資購買後，再從事變造，繼將該車謊報遺失
詐領保險金；已判刑定讞之共犯劉桂榮（經台灣彰化地方法院判
處有期徒刑陸月，緩刑參年確定）供謂：伊有變造車身號碼；已
判刑定讞之共犯陳嘉興（經台灣彰化地方法院判處有期徒刑陸月
，緩刑參年確定）供承：被查獲之汽車引擎號碼之鐵板是由莊永
和接洽及付款，伊依莊永和交付稿件之字體，透過平面彫刻機打
造在鐵板及鋼條上，再交給莊永和裝置或打造至汽車上變造，製
造汽車引擎號碼鐵板代價是新台幣（下同）五千元，打字模一套
是四千元至五千元，大約製造有五十部以上汽車號碼鐵板，打字
模約有十餘套；另案被告塗珠碧（經台灣彰化地方法院判處有期
徒刑陸月，原審另案審理中）供陳：伊將身分證等證件交給彭中
興購買Ｈ六—五三二七號自用小客車；證人廖建智於警詢時證稱
：劉桂榮囑伊製作三個鋁牌，每塊為五千元；證人王明允於警詢
中證謂：伊交付現金一百三十萬元向乙○○購買Ｆ七—六二五八
號自小客車，由乙○○、王家鴻向監理站辦妥領牌手續後，交車
給伊，該車於八十六年六月二十四日借給王家鴻後，至今下落不
明，Ｆ七—五０四五號富豪九六０型車是伊介紹張家昇購買；證
人張家昇證陳：伊向王家鴻購買Ｆ七—五０四五號車，竟仍登記
在乙○○名下，遲未過戶；證人張大年、王明嫻與莊秀榮均證以
：車號ＲＪ—一一二一號日產旅行式自小客車係經由乙○○介紹
，而由王家鴻賣予張大年、王明嫻夫婦，卻未交車，而逕登記於
王明嫻名下，王家鴻再出售予莊秀榮各等語，及被害人許添池、
洪玲玲、王家鴻、紀明祥、紀平、鄭棟發、韓明華、柯美女、李
文欽、林益譽、李錦龍、陳海庭等之指訴，卷附失竊資料、查獲
之贓車保管條、偽造之出廠證明及完稅證明、偽造之財政部基隆
關稅局名義之1.（85）普進字第０一七五六號、2.（85）普進字
第０一八六五號、3.（85）普進字第０六九七五號、4.（85）普
進字第０二六五八號、5.（85）普進字第０二五九二號、6.（85
）普進字第０一九五三號、7.（86）普進字第００六０一號、8.
（85）普進字第０六二七九號、9.（85）普進字第０二六六八號
、10.（85）普進字第０一七五六號 (原判決贅載)、 11.（85）普
進字第０三六八九號、12.（85）普進字第０二三九七號、13.（85
）普進字第０二五九六號；財政部基隆關稅局暖暖分局名義之1.
（84）基暖證字第００三二三九號、2.（85）基暖總證字第０六
八五六號證明書、偽造「陳海庭」名義之新領牌照登記書，扣案
共犯乙○○所有之鑰匙二支、如原判決附表(四)上訴人甲○○所有
、原判決附表(五)共犯莊永和所有之物品等證據資料，而為論斷，
已敘述其所憑之證據及認定之理由。而以上訴人甲○○否認有行
使偽造公文書之犯行及所為辯解，係飾卸之詞，無足採取，在理
由內依憑調查所得證據，詳加指駁；並說明：上訴人甲○○與共
犯鄭企源、另案被告莊永和、彭中興、楊奇祥、陳嘉興、劉桂榮
（綽號「小偉」）、李聰文、綽號「慶仔」、綽號「帥哥」、王
家鴻等人共組成汽車竊盜、變造車身或引擎號碼、偽造車籍資料
、詐領保險金、銷贓集團，其成員相互分工，各有所司，並互為
援用對方所分擔之行為以成就渠等竊車、變造車籍資料、冒領車
牌或詐領保險金、銷贓之一貫作業目的，是其自有共同犯罪之理
由。從形式上觀察，原判決並無違背法令之情形存在。又查：（
一）卷附扣案物品目錄表既經上訴人甲○○簽署，承認該扣案如
原判決附表(四)之物品為其持有，且亦無證據證明應為共犯彭中興
所有，原判決因而認定該部分扣案物品均為上訴人甲○○所有，
依法宣告沒收，自無違誤。上訴意旨主張該附表(四)所示之物品，
上訴人甲○○已供認為彭中興所有，且前開附表亦記載上訴人甲
○○為持有人，並非所有人，原判決竟予宣告沒收，原判決之認
定亦有違誤云云，並非依據卷內訴訟資料具體指摘之正當第三審
上訴理由。（二）原判決事實第四項及理由第一項第(六)小項就上
訴人乙○○所得贓車賣出價款之數額，雖有不一，惟綜合卷附證
據資料，既仍應為同一犯罪事實之認定，原判決上開瑕疵，自於
判決主旨顯無影響，依刑事訴訟法第三百八十條規定，尚非得執
以指摘，資為提起第三審上訴之正當理由。（三）證據之取捨，
為事實審法院之職權，倘其採證認事並不違背證據法則，即不得
任意指為違法。又按刑事訴訟法係採實質的真實發現主義，審理
事實之法院，應自行依調查所得之證據資料自由判斷，以為認定
事實之依據，不受其他共犯另案確定判決之拘束，即刑事法院所
為與另案相異之判決，非法所不許。原判決已就相關事證詳加調
查論列，復綜合上訴人甲○○之供述，參互斟酌判斷，資為不利
於上訴人之認定，併已說明其取捨判斷而得之心證，及上訴人甲
○○與李聰文等人應成立共同正犯之理由。上訴意旨主張原判決
雖認定李聰文為本件共犯之一，惟另案判決認定本件共犯之一李
聰文僅犯竊盜罪確定；又上訴人均未參與變造車身或引擎號碼，
詐領保險金、牙保銷贓，及分得利益之行為，原判決認定上訴人
甲○○亦為上開部分之共犯，卻未詳予說明其理由，自有判決事
實前後認定不一及理由不備之違誤等語。無非就原審採證認事之
職權行使，任憑己見，泛言指摘，再為事實上之爭執，並非依據
卷內訴訟資料而為之具體指摘，自非正當之第三審上訴理由。上
訴人甲○○之上訴違背法律上之程式，應予駁回。
二、乙○○部分
按第三審上訴書狀，應述上訴之理由，其未述者，得於提起
上訴後十日內補提理由書於原審法院，已逾上訴期間，而於第三
審法院未判決前仍未提出上訴理由書狀者，第三審法院應以判決
駁回之，刑事訴訟法第三百八十二條第二項、第三百九十五條後
段規定甚明。上訴人乙○○因偽造文書案件，不服原審判決，於
九十一年二月八日提起上訴，並於同年三月一日補提上訴理由，
惟其理由內容僅指摘原判決認定其併觸犯之刑法第三百四十九條
第二項之牙保贓物罪部分違背法令，就牽連得上訴之行使偽造公
文書及行使偽造準私文書部分，並未述其理由，迄今逾期已久
，於本院未判決前仍未提出該部分之上訴理由，依上開規定其此
部分之上訴自非合法，應予駁回；又上訴人乙○○其餘所犯刑法
第二百十四條、第二百十六條、第三百三十九條第一項、第三百
四十九條第二項之牙保贓物等罪部分，依刑事訴訟法第三百七十
六條第一、四、七款之規定，屬不得上訴於第三審之案件，雖其
相牽連之行使偽造公文書及行使偽造準私文書罪，得提起第三審
上訴，牙保贓物等之輕罪部分依法得併予提起上訴，但以該行使
偽造公文書及行使偽造準私文書部分之上訴合法為前提，茲該重
罪部分之上訴既不合法，應予駁回，其餘輕罪部分自不生因牽連
犯罪之上訴不可分問題，被告乙○○對於該輕罪之牙保贓物等罪
部分之上訴，自為法所不許，亦應予駁回。
據上論結，應依刑事訴訟法第三百九十五條，判決如主文。
中　　華　　民　　國　九十四　年　　一　　月　　七　　日
            最高法院刑事第九庭
                審判長法官  林　增　福
                      法官  邵　燕　玲
                      法官  陳　世　雄
                      法官  謝　俊　雄
                      法官  蘇　振　堂
      本件正本證明與原本無異
                          書  記  官
中　　華　　民　　國　九十四　年 　一　　月　　十三 　日
                                                      Ｖ
